【裁判字號】    97,訴,649
【裁判日期】    971030
【裁判案由】    強盜
【裁判全文】
臺灣嘉義地方法院刑事判決               97年度訴字第649號
公  訴  人  臺灣嘉義地方法院檢察署檢察官
被      告  甲○○
指定辯護人  吳聰億律師
上列被告因強盜案件，經檢察官提起公訴（九十七年度偵緝字第
三八五號），本院判決如下：
    主  文
甲○○意圖為自己不法之所有，結夥三人以上、於夜間侵入住宅
，以脅迫至使不能抗拒，而取他人之物及使其交付，累犯，處有
期徒刑柒年拾月。
    犯 罪 事 實
一、甲○○前因竊盜案件，經臺灣雲林地方法院以九十年度易字
    第五四五號判決判處有期徒刑五月，得易科罰金確定，於民
    國九十一年一月二十九日易科罰金執行完畢。詎仍不知悔改
    ，與遲瑞堂（因與他案為連續犯關係，而由檢察官另為不起
    訴處分）、林武賢（由臺灣彰化地方法院判處罪刑確定）、
    劉金榮（因死亡而由檢察官另為不起訴處分）共同基於意圖
    為自己不法所有之犯意聯絡，於九十五年二月十一日凌晨二
    時許，結夥三人以上共同前往嘉義市○○路七五０號之一乙
    ○○住處，由遲瑞堂持外觀類似雙管獵槍、劉金榮持外觀類
    似轉輪獵槍，林武賢、甲○○分持外觀類似手槍，而實際材
    質及有無殺傷力均不明之類似槍枝物品，於夜間侵入乙○○
    上揭住宅，以所持外觀類似槍枝之物品，指向在場玩打麻將
    之乙○○、涂順卿、綽號阿姐之成年男子，及另一名姓名年
    籍不詳乙○○成年男性友人，並喝令乙○○等人「趴下」、
    「搶劫」、「把錢拿出來」，以此脅迫方式，至使乙○○等
    人心生畏懼而不能抗拒，涂順卿、乙○○之成年男性友人即
    自動將裝有現金之皮包、皮夾交出，林武賢亦動手拿取乙○
    ○上衣口袋裝有現金之皮夾、綽號阿姐成年男子裝有現金之
    皮包，共得手現金約新台幣（下同）五十九萬元、皮包二個
    、皮夾二個，現金部分朋分花用殆盡，皮包及皮夾則由林武
    賢取得。嗣為警循線查獲，始知上情。
二、案經彰化縣警察局芳苑分局報告台灣彰化地方法院檢察署檢
    察官呈請臺灣高等法院檢察署檢察長令轉臺灣嘉義地方法院
    檢察署檢察官偵查起訴。
    理  由
一、按被告以外之人，於審判外之陳述，雖不符刑事訴訟法第一
    百五十九條之一至之四規定，而經當事人於審判程序同意作
    為證據，法院審酌該言詞陳述或書面陳述作成時情況，認為
    適當者，亦得為證據，刑事訴訟法第一百五十九條之五第一
    項定有明文。查被告甲○○及辯護人於本院準備程序時，就
    本件判決所引用之被告以外之人警詢供述、檢察官偵查中結
    證證述及卷附書面傳聞證據資料，就其證據能力未表異議（
    本院卷第四十二頁），復於本院審理時未要求詰問，本院審
    酌前揭被告以外之人審判外之陳述作成情況，均係出於任意
    性供述，並於本院審理時，已賦予被告對質詰問機會，且上
    開書面傳聞證據作成形式，亦無瑕疵，與待證事實復有關聯
    性，本院認為適當，亦有證據能力，合先說明。
二、訊據被告甲○○對上開事實坦承不諱（見本院卷第四十一頁
    、第八十四頁至第八十九頁），核與證人即共犯遲瑞堂、林
    武賢於警詢、偵訊時之證述內容互核相符（見臺灣彰化地方
    法院檢察署九十六年度偵字第一０八四０號卷第八頁、第十
    五頁、第二十九頁、第二十九頁背面、第四十八頁、第六十
    七頁、第七十一頁、第九十頁背面），復據證人即被害人乙
    ○○於警詢、偵訊及本院審理時證述明確（見上揭偵卷第三
    十七頁至第四十四頁、第五十一頁、本院卷第七十一頁至第
    七十九頁），並有林武賢丟棄贓物皮包、皮夾之地點彰化縣
    社頭鄉橋頭村圳尾巷旁八堡圳照片一張、一心檳榔攤即嘉義
    市○○路七五０之一號照片二張等在卷可參（見上揭偵卷第
    三十二頁至第三十三頁）。是上開補強證據，已足資擔保被
    告前述自白之真實性，核與事實相合，可信為真實。
三、新舊法比較之說明
    按行為後法律修正，致行為時與裁判時之法律規定不同，而
    有刑法第二條第一項行為後法律變更情形者，應比較新舊法
    ，依「從舊從輕」之法則，適用最有利於行為人之法律；又
    所稱「法律變更」應係指刑罰法律變更，即犯罪構成要件或
    處罰之內容變更，或「罪」「刑」雖未變更，但因法條修正
    結果，使刑罰之實質內容發生變動而有輕重之別者而言。查
    ：
  (一)修正前刑法第二十八條原規定：「二人以上共同『實施』犯
    罪之行為者，皆為正犯」之規定，修正為「二人以上共同『
    實行』犯罪之行為者，皆為正犯」，此項修正僅在確定「實
    行」概念下之共同參與行為。本件被告與遲瑞堂、劉金榮、
    林武賢間就上揭犯行，具有犯意聯絡及行為分擔，且均已達
    「實行」之階段，故對被告而言，修正前、後刑法第二十八
    條之規定並無有利或不利之情形，因其成立要件及刑罰效果
    均未變更，即法律適用結論未變更，對被告不生「利」或「
    不利」之問題，非屬刑法第二條第一項立法目的所欲解決之
    情形，參諸最高法院關於故意累犯之決議（最高法院九十七
    年度第二次刑事庭會議決議），應採相同意旨，自無新舊法
    比較之問題，應適用現行刑法第二十八條論處（最高法院九
    十五年台上字第五五九九、五六六九號、九十六年台上字第
    八二九號判決參照）。
  (二)九十五年七月一日修正施行前刑法第四十七條規定，受有期
    徒刑之執行完畢，或受無期徒刑或有期徒刑一部之執行而赦
    免後，五年以內再犯有期徒刑以上之罪者，為累犯。而修正
    後第四十七條第一項則規定，五年以內「故意」再犯有期徒
    刑以上之罪者，為累犯，限縮以「故意」再犯者為限，始成
    立累犯。本件被告甲○○前因竊盜案件，經臺灣雲林地方法
    院以九十年度易字第五四五號判決判處有期徒刑五月，得易
    科罰金確定，於九十一年一月二十九日易科罰金執行完畢，
    有被告甲○○之臺灣高等法院被告前案紀錄表乙份附卷可佐
    ，其係受有期徒刑之執行完畢後，五年以內「故意」再犯本
    件有期徒刑以上之罪，是依九十五年七月一日修正施行前後
    刑法第四十七條新舊法規定，均符合累犯之要件，刑罰權規
    範狀態並無有利或不利之變更，不生新舊法比較問題，自應
    適用現行刑法第四十七條第一項規定，論以累犯，加重其刑
    （最高法院九十七年度第二次刑事庭會議決議參照）。
四、按強盜罪之所謂「不能抗拒」，係指行為人所為之強暴、脅
    迫等不法行為，就當時之具體事實，予以客觀之判斷，足使
    被害人身體上或精神上達於不能或顯難抗拒之程度而言。又
    所謂強暴、脅迫手段，祇須抑壓被害人之抗拒，足以喪失其
    意思自由為已足，縱令被害人實際並無抗拒行為，仍於強盜
    罪之成立不生影響，最高法院七十一年度臺上字第一０四０
    號、九十一年度臺上字第二九０號及九十二年度臺上字第四
    二四０號判決意旨闡釋甚明。查被害人乙○○、涂順卿、綽
    號阿姐成年男性、乙○○成年男性友人，於深夜在乙○○住
    宅內，面對被告及遲瑞堂、劉金榮、林武賢四名男性歹徒，
    分持狀似真槍之物品喝令交付財物，雖渠等所持外觀類似槍
    枝之物因未扣案，有無殺傷力及材質不明，惟一般人於遭人
    持槍脅迫之際，懍於槍枝擊發瞬間即可取人性命的威力，或
    因畏懼緊張，通常無法即時自槍枝之外觀判斷究竟能否擊發
    及有無殺傷力，是為保護自己性命安全，自難期待被害人於
    手無寸鐵之情形下能有何積極之反抗，是依渠等強取被害人
    財物時所持物品之外觀，及渠等強取財物之前後整體過程等
    客觀具體情狀以觀，被告甲○○及共犯遲瑞堂、劉金榮、林
    武賢上開行為，已屬以其言語及舉止施加脅迫於被害人，使
    其精神上萌生恐懼之心理，以達壓抑一般被害人之意思自由
    ，使其失去抗拒能力，而達不能抗拒之程度至為灼然。故核
    被告所為，係犯刑法第三百三十條第一項之結夥三人以上夜
    間侵入住宅強盜罪。至被告等人於強盜時所攜帶外觀類似槍
    枝之物品，因案發當日並無擊發傷人，業據證人乙○○於本
    院證述在卷（見本院卷第七十七頁），是否具有殺傷力實難
    明瞭，且因被告等強盜時所攜帶外觀類似槍枝之物品未能扣
    案，材質即難查明，則渠等所攜帶外觀類似槍枝物品客觀上
    對人之生命、身體有無危險性、可否供為兇器使用，即屬不
    明，是尚難認屬攜帶兇器，附此敘明。被告與遲瑞堂、林武
    賢、劉金榮，有犯意聯絡及行為分擔，為共同正犯。又被告
    上揭強盜犯行，係對在場之乙○○、涂順卿、綽號阿姐之成
    年男子，以及乙○○男性成年友人四人為強盜行為，係同時
    同地強盜數人財物，係一行為觸犯數罪名之想像競合犯，應
    從一重處斷。再被告前因竊盜案件，經臺灣雲林地方法院以
    九十年度易字第五四五號判決判處有期徒刑五月，得易科罰
    金確定，於九十一年一月二十九日易科罰金執行完畢等情，
    有臺灣高等法院被告前案紀錄表乙份附卷可佐，其係受有期
    徒刑之執行完畢後，五年以內故意再犯本件有期徒刑以上之
    罪，應依現行刑法第四十七條第一項之規定，論以累犯並加
    重其刑。
五、爰審酌被告國中肄業之智識程度，正值壯年，不思以正當手
    段謀取財富，竟夥同多人持外觀類似槍枝之物侵入他人住宅
    強盜，所侵害之法益非輕，惟就本件犯行非居於主導地位，
    及念其犯後坦承犯行，頗知悔悟等一切情狀，量處如主文所
    示之刑。另本件被告強盜犯行雖係在九十六年四月二十四日
    以前所為，然因所諭知之刑已逾有期徒刑一年六月，且被告
    亦非於中華民國九十六年罪犯減刑條例施行前至施行日起三
    個月內自首，自與上揭減刑條例得減刑之規定不符，不得減
    刑，附此敘明。
六、另被告等強盜時所攜帶外觀類似槍枝之物，均未扣案，無從
    判斷是否為違禁物，且被告亦未供稱上揭物品為其本人或共
    同正犯遲瑞堂、林武賢、劉金榮所有，且遲瑞堂就外觀類似
    槍枝之物，於偵查中亦僅供稱係由綽號「阿南」、「阿財」
    以及劉金榮提供等語，故僅知悉提供之人，而未明確知悉物
    品所有權人，是被告等人強盜時所使用之外觀類似槍枝之物
    四支，尚無足夠證據證明為被告或其他共犯所有，自不併為
    沒收之宣告。
據上論斷，依刑事訴訟法第二百九十九條第一項前段，刑法第二
十八條、第三百三十條第一項、第四十七條第一項，判決如主文
。
本案經檢察官廖俊豪到庭執行職務
中    華    民    國    97    年    10    月    30    日
                  刑事第一庭  審判長法  官  許進國
                                    法  官  張志偉
                                    法  官  黃琴媛
上列正本證明與原本無異。
如不服本判決，應於判決送達後十日內向本院提出上訴狀，上訴
書狀依法應敘述具體理由，如未敘述具體理由者，應於上訴期間
屆滿後二十日內補提理由書於本院（均應附繕本）。告訴人或被
害人如對於本判決不服者，應具備理由請求檢察官上訴，其上訴
期間之計算係以檢察官收受判決正本之日期為準。
中    華    民    國    97    年    10    月    30    日
                                    書記官  李彩娥
附錄本判決論罪科刑法條全文：
刑法第三百三十條第一項
（加重強盜罪）
犯強盜罪而有第321條第1項各款情形之一者，處7年以上有期徒
刑。


司法院資訊處製作；財團法人民間司法改革基金會備份。
